臺灣彰化地方法院刑事判決　　　　　　　100年度易字第590號
公　訴　人　臺灣彰化地方法院檢察署檢察官
被　　　告　林玟秀
上列被告因賭博案件，經檢察官提起公訴（100 年度偵字第917
號），本院判決如下：
    主  文
林玟秀意圖營利，聚眾賭博，處有期徒刑陸月，如易科罰金，以
新臺幣壹仟元折算壹日。扣案之簽賭單貳拾壹張、六合彩中獎倍
數表壹張、六合彩帳冊及鶴仙子六合彩手冊各壹本均沒收。
    事  實
一、林玟秀前於民國98年間，因賭博案件，經本院以98年度簡字
    第1731號判決判處有期徒刑3 月，如易科罰金，以新臺幣（
    下同）1 千元折算1 日，緩刑2 年確定（不構成累犯）。詎
    其仍不知悔改，基於意圖營利供給賭博場所、聚眾賭博及在
    公眾得出入場所賭博財物之犯意，自民國99年7 月23日起，
    至同年1 月25日為警查獲時止，提供其位在彰化縣二林鎮○
    ○路○ 段168 號之住處作為經營地下簽注站之公眾得出入賭
    博場所，俟不特定賭客下注六合彩賭博財物，其賭法為：賭
    客由1 至49號隨意簽選2 組、3 組號碼，而以俗稱「二星」
    、「三星」、「四星」等之方式簽注，每簽選1 組號碼賭金
    新臺幣（下同）100 元不等，賭客簽選號碼後，即將簽賭之
    號碼及賭金交付林玟秀，林玟秀再轉交予該姓名、年籍不詳
    之人，用以核對香港六合彩當期開獎號碼，嗣賭客如簽中「
    二星」、「三星」，分別可得賭金5,700 元、57,000元、7,
    500 元不等之彩金，如未簽中，則所繳交之賭金全歸林玟秀
    所有。嗣於100 年1 月25日下午3 時30分許，為警持搜索票
    在上址搜索查獲，並扣得林玟秀所有、供賭博使用之簽賭單
    21張、紅包袋3 個、六合彩中獎倍數表1 張、計算機1 台、
    六合彩帳冊1 本及鶴仙子六合彩手冊1 本，始查悉上情。
二、案經彰化縣警察局芳苑分局報告臺灣彰化地方法院檢察署檢
    察官偵查起訴。
    理  由
壹、證據能力之說明
一、按搜索，應用搜索票；又可為證據或得沒收之物，得扣押之
    ，此有刑事訴訟法第128 條第1 項、第133 條第1 項分別定
    有明文。查扣案之簽賭單21張、紅包袋3 個、六合彩中獎倍
    數表1 張、計算機1 台、六合彩帳冊1 本及鶴仙子六合彩手
    冊1 本，係彰化縣警察局芳苑分局員警持本院所核發之搜索
    票搜索扣押所得，此有本院100 年度聲搜字第195 號搜索票
    、搜索扣押筆錄、扣押物品目錄表各1 份在卷可稽（見偵卷
    第7 至11頁），是上開之扣案物係經合法之搜索扣押所取得
    ，並無違法取證之問題，自具有證據能力。
二、本案中警員之現場蒐證照片，分別為警員於蒐證時，透過錄
    影、照相設備對現場景物、特徵拍攝所形成之機械性紀錄，
    再還原於照相紙上，因其拍攝之情形與相片所呈現之內容，
    是藉由錄影、照相設備之正確性來加以保障其內容之一致性
    ，並非人對現場情形之言詞描述本身，故非屬供述證據，自
    皆無傳聞法則之適用；且對此等證據，被告亦不爭執有違法
    取得之情形，本院復查無不得作為證據之情況，復與本案待
    證事實具有關聯性，故均得作為證據。
三、本案中所引用之其餘供述證據，被告於本院審理時，同意作
    為證據，且本院審酌該等言詞及書面陳述作成時之情況，亦
    均認為適當，復與本案待證事實具有關聯性，並經本院於審
    理時依法定程序予以調查，故均得作為證據。
貳、證明被告犯罪之理由及各項證據
一、訊據被告固自承位於彰化縣二林鎮○○路○ 段168 號之「秀
    秀理髮廳」係其所經營，且扣案之簽賭單21張、紅包袋3 個
    、六合彩中獎倍數表1 張、計算機1 台、六合彩帳冊1 本及
    鶴仙子六合彩手冊1 本均為其所有之物，惟矢口否認有何聚
    眾賭博、供給賭博場所之犯行，其辯稱：伊並未經營六合彩
    簽賭站，上開扣案之簽賭單係伊自己向他人簽賭六合彩所用
    之物等語。
二、經查：
  (一)被告先於警詢中辯稱：伊並未簽賭六合彩，亦未經營六合彩
    供人簽賭，上開簽賭單21張是留下看電台報明牌是否有準確
    所用等語（見偵卷第6 頁），其於偵訊中復辯稱：扣案物之
    我的，簽單是我自己寫的，自己用來簽賭用的，但我沒有簽
    賭（見偵卷第41頁），於本院審理時復翻異前詞辯稱：伊沒
    有經營六合彩，但自己有在簽賭，上開簽單是因為沒有中彩
    就丟棄在垃圾桶內等語（見本院100 年6 月7 日、100 年6
    月21日審理筆錄），被告雖均自承上開扣案物為其所有，然
    對於簽單之用途，先是辯稱自己並未簽賭，是留下看電台報
    明牌是否有準確所用，後則辯稱伊有簽賭六合彩，上開簽單
    是因為自己沒有中彩而丟棄在垃圾桶內，其辯詞先後不一，
    並有避重就輕之嫌，本即有可疑。
  (二)扣案之簽單共21張，經提示予證人即查獲員警陳啟明，證人
    陳啟明於本院審理時結證稱：「在簽單下方，分別有寫三、
    四，其中三代表六合彩三星的簽單，四代表六合彩的四星，
    ×0.1 代表如果一子100 元，就只有簽一支10元，右邊的簽
    單中有寫二代表簽二星，有寫三的代表簽三星，×0.5 代表
    簽50元（若一支100 元計算），右邊是48、49、2 代表二星
    的簽賭法，7 ×520 代表7 支總共收520 元。」，而扣案之
    帳冊，亦經提示予證人即查獲員警陳啟明，證人陳啟明亦於
    本院審理時具結證稱：「橫線上的數字代表所簽的號碼，橫
    線下的二代表簽二星，×100 代表簽100 元，橫線下的三代
    表簽三星，×50代表簽50元。」等語，足見扣案之上開簽賭
    單21張及帳冊1 本確實均為記載六合彩賭博所用之物。又扣
    案之帳單內所記載之簽賭情形如下：7 月23日共3 組號碼，
    部分號碼上有「X 」之記號，7 月25日共11組號碼，7 月25
    日部分號碼上有「X 」之記號，並有疑似「付」之字樣，7
    月30日共7 組號碼，8 月1 日共5 組號碼，部分號碼上有「
    X 」之記號，8 月6 日共9 組號碼，…，至11月31日共6 組
    號碼，有扣案之帳冊1 本可資佐證，且由扣案之簽賭單21張
    亦可得知，除10、11月份均僅有各2 張簽賭單扣案外，12月
    份簽賭單之日期有12月18日1 張、12月22日1 張、12月25日
    1 張、12月28日2 張、12月30日1 張，1 月份至為警查獲之
    1 月25日止，更多達10張之簽賭單，簽賭金額亦高達1 萬3
    千餘元，從上開簽賭之日期觀之，每一期均有簽賭，且簽賭
    之號碼每期均有多組，每期之累記金額皆達上千元，且同一
    日期更有多張簽單之情形，則倘如被告所言，上開簽賭之金
    額如均僅為自己向他人簽賭，每月花費於六合彩簽賭所用之
    金額均達萬元以上（每期均達千元，一個月共有9 至11期之
    六合彩開獎），以被告自承之月入約3 萬元情形，殊難想像
    其每期均需花費萬元以上簽賭六合彩，況如係自己向他人簽
    賭，又何需一日有多張簽單之情形？且於帳冊內7 月25日部
    分號碼上為何有「X 」之記號，並有疑似「付」之字樣？又
    帳冊內所記載多次日期之簽賭號碼上亦有「X 」之記號？再
    者，於被告上開處所尚扣得計算彩金所使用之六合彩倍數表
    1 紙，被告雖辯稱：上開倍數表係他人貼在櫃臺上，該櫃臺
    亦他人所贈與，伊不知道那是倍數表等語，惟被告經營「秀
    秀理髮廳」業已6 年，此據證人陳長居於本院審理時證述在
    卷，並為被告所自承，既上開櫃臺上之倍數表業已存在多年
    ，且被告亦自承其有簽賭六合彩之經驗，則當無不知該扣案
    之六合彩倍數表係作何用之理，足見被告上開辯稱尚難足採
    。
  (三)又扣案之簽賭單21張、紅包袋3 個、六合彩中獎倍數表1 張
    、計算機1 台、六合彩帳冊1 本及鶴仙子六合彩手冊1 本，
    除一部分之簽賭單係在垃圾桶內搜得外，其餘之物分別在櫃
    臺桌上、抽屜內、客廳之茶几上所扣得之情，業據證人即查
    獲員警陳啟明於本院審理時證述屬實，足見上開扣案物均為
    被告經常使用之物，則被告辯稱上開簽賭單均在垃圾桶內所
    搜得云云，自屬無據。
  (四)至證人陳百佃雖於本院審理時證稱：伊當時僅有聽到被告正
    在講六合彩簽賭號碼之電話，但伊無法分別究係被告向他人
    簽賭，或係他人向被告簽賭等語，及證人陳長居於本院審理
    時證稱：伊於為警搜索當天，正在被告經營之理髮廳理髮，
    並未聽到被告有簽賭六合彩之電話等語。惟證人陳長居每月
    僅約至被告所經營之理髮廳理髮一次，業據其證述在卷，故
    其證詞無法遽採為被告有利之證據；而證人陳百佃之證詞，
    僅可證明被告可能自行經營六合彩或向他人簽賭六合彩，係
    屬中性證詞，無法作為對於被告有利或不利之證據，惟本院
    依據上開扣案之物品所顯示之跡證，綜合上情，認被告應有
    上開聚眾賭博、供給賭博場所及賭博罪行，本案事證明確，
    被告上開犯行，應堪認定。
參、論罪科刑及沒收部分
一、核被告所為，係犯刑法第266 條第1 項前段之普通賭博罪、
    第268 條前段之意圖營利供給賭博場所罪及同條後段之意圖
    營利聚眾賭博罪。被告於六合彩當期開獎前之多次供人簽賭
    之行為，無非欲達最終開獎營利之目的，其主觀上係追求同
    一之營利目的，社會價值上亦僅賦予單一賭博之評價，則當
    期開獎前，被告之各個舉動，均係當次賭博犯行之接續行為
    ，屬於一行為之概念。又被告所為普通賭博、意圖營利供給
    賭博場所及意圖營利聚眾賭博等犯行，乃係基於一個賭博犯
    意之決定，達成同一犯罪之各個舉動，屬法律概念之一行為
    ，是其一行為觸犯上開3 罪名，應依刑法第55條想像競合犯
    規定，從情節較重之聚眾賭博罪處斷。再按被告基於單一之
    營利目的，利用香港六合彩開獎號碼為對獎號碼，聚集不特
    定之人簽賭下注，於每星期固定之開彩時間對獎，以簽中與
    否論輸贏，藉此牟利，此種犯罪形態，本質上乃具有反覆實
    施之特質，且其時間上具有密接性，亦即聚眾賭博之目的既
    在於營利，當不止對獎賭博一次就結束，其必於每星期固定
    時間反覆對獎賭博，則本件被告自99年7 月23日起至100 年
    1 月25日被查獲為止，期間持續之聚眾賭博行為，其於刑法
    評價上，應認屬集合犯而論以一罪。檢察官雖僅就100 年1
    月25日之犯行提起公訴，並經公訴人於100 年6 月21日審理
    時更正起訴犯罪事實自99年10月23日起至100 年1 月25日為
    警查獲時止，惟被告實際經營六合彩之時間，應自99年7 月
    23日起至100 年1 月25日為警查獲時止，此有扣案之六合彩
    帳冊1 本可資佐證，然檢察官就犯罪事實一部起訴者，效力
    及於全部，本件被告自99年7 月23日起至99年10月22日止之
    犯罪事實，與公訴人前揭起訴之部分，有集合犯之關係，已
    如前述，本院自應就屬於裁判上一罪之上開部分一併加以審
    判。爰審酌被告經營六合彩之時間長達6 個月以上，每期經
    營之金額均達千元，惟本院依職權調取被告之家用電話自99
    年12月及100 年1 月之話自99年6 月17雙向通聯紀錄，星期
    二、四、六之通話紀錄也不是必然都超過其他日期，可見被
    告經營之規模尚非甚大，然審酌被告前已有賭博前科，竟不
    知悔改，尚為本件賭博犯行，應認其並無惓悔之意，犯後復
    否認犯行，態度不佳，爰量處如主文所示之刑，並諭知易科
    罰金之折算標準。
二、按關於沒收之規定，刑法第266 條第2 項既有特別規定，自
    應優先於刑法總則第38條沒收之規定而為適用。本件扣案之
    簽賭單21張乃當場賭博之器具，依同法第266 條第2 項規定
    ，不問屬於犯人與否，沒收之。又此係採義務沒收主義，自
    應優先於採職權主義之同法第38條第1 項第2 款而適用（最
    高法院87年度台非字第207 號判決意旨參照）。又扣案之六
    合彩中獎倍數表1 張、六合彩帳冊1 本及鶴仙子六合彩手冊
    1 本，均係被告所有供其經營六合彩使用之物，應依刑法第
    38 條 第1 項第2 款之規定宣告沒收。至扣案之計算機1 台
    、紅包袋3 個等物，本院認無法證明被告必係利用扣案之上
    開物品確為被告於99年至100 年間為本案經營六合彩所使用
    ，爰不予宣告沒收，併予敘明。
據上論斷，依刑事訴訟法第299 條第1 項前段，刑法第266 條第
1 項前段、第2 項、第268 條、第55條、第41條第1 項前段、第
38條第1 項第2 款，刑法施行法第1 條之1 第1 項、第2 項前段
，判決如主文。
本案經檢察官楊聰輝到庭執行職務。
中    華    民    國   100    年    7     月    5     日
                     刑事第九庭     法    官  黃齡玉
以上正本證明與原本無異。
如不服本判決應於收受判決後10日內向本院提出上訴書狀，並應
敘述具體理由；其未敘述上訴理由者，應於上訴期間屆滿後20日
內向本院補提理由書（均須按他造當事人之人數附繕本）「切勿
逕送上級法院」。
中    華    民    國   100    年    7     月    5     日
                                      書記官  李噯靜
附錄本案論罪科刑法條全文：
中華民國刑法第268條
（圖利供給賭場或聚眾賭博罪）
意圖營利，供給賭博場所或聚眾賭博者，處 3 年以下有期徒刑
，得併科 3 千元以下罰金。